臺灣高等法院刑事判決　　　　　　　　　　　　　九十三年度上訴字第二一一九號
　　上　訴　人
　　即　被　告　乙○○
　　指定辯護人　本院公設辯護人　甲○○
右上訴人因強盜案件，不服臺灣板橋地方法院九十三年度訴字第五七五號，中華民國
九十三年六月九日第一審判決（起訴案號：臺灣板橋地方法院檢察署九十三年度偵字
第五一六二號），提起上訴，本院判決如左：
    主  文
上訴駁回。
    事  實
一、乙○○前於民國七十八年四月二十七日因違反肅清煙毒條例案件，經臺灣高雄地
　　方法院以七十八年度易字第一一八一號判處有期徒刑二年，緩刑四年，同年六月
　　十七日確定。又於七十八年十月二十三日因違反懲治盜匪條例案件，經臺灣臺北
　　地方法院以七十八年度訴字第一五一五號判處有期徒刑九年，褫奪公權五年，同
　　年十二月十三日確定。前案緩刑宣告嗣經撤銷，二案於七十九年三月二十一日經
　　臺灣臺北地方法院以七十九年度聲字第二三六號定應執行刑有期徒刑十年，褫奪
　　公權五年，嗣於八十年一月八日經臺灣臺北地方法院以八十年度聲減字第六四一
　　號減為有期徒刑九年十一月，嗣於八十三年九月假釋付保護管束。復於八十五年
　　六月二十一日因竊盜案件，經臺灣板橋地方法院以八十五年度訴字第九五七號判
　　處有期徒刑四月，同年七月二十五日確定。前案假釋嗣經撤銷，執行殘刑四年十
　  月三日。於八十八年九月二十三日縮刑假釋付保護管束，嗣於九十年九月十五日
    假釋保護管束期滿執行完畢。再於九十二年九月二十五日因強盜案件，經本院於
    九十三年二月二十五日以九十二年度上訴字第四二八四號，判處有期徒刑九年，
　　並經確定。竟仍不知悔改，復於九十三年一月農曆過年前某日，在臺北縣土城市
　　○○路與裕民路口，受綽號「小胖」之蕭胤瑀（於九十三年二月十一日死亡，所
　  涉違反槍砲彈藥刀械管制條例部分，業經臺灣板橋地方法院檢察署檢察官九十三
    年三月二十六日以九十三年度偵字第五一六二號處分不起訴）委託，代為保管可
　　發射子彈具有殺傷力之仿貝瑞塔（BERETTA）廠半自動手槍改造槍身組合金屬槍
　  管、滑套之玩具手槍一支（含彈匣一個、槍枝管制編號0000000000）、及口徑九
    ｍｍ制式子彈五顆，未經許可而藏置於騎用之機車座墊下置物箱內（此部分業經
    臺灣板橋地方法院判處有期徒刑一年六月併科罰金新台幣拾萬元確定）。
二、嗣於九十三年二月二十四日下午二時二十分許因缺錢花用，另行起意，意圖為自
    己不法之所有，將上開改造手槍插於腰際，將填裝子彈之彈匣置於口袋內，騎乘
    車號ＯＭＮ─三三八號重型機車至臺北縣板橋市○○路（起訴書誤書為環河路）
　　二段十九巷一二四之十三號前丁○○、丙○○夫妻經營之「雪中紅檳榔攤」，將
　  機車停放檳榔攤外未熄火，持該改造之手槍進入該檳榔攤內，喝令看顧檳榔攤之
    丙○○不許動，將財物交出，以此脅迫方式至使丙○○驚叫並達於不能抗拒，適
    在檳榔攤後方午睡之丁○○聽聞丙○○驚呼聲自內出來，見乙○○持手槍對其
    妻，乃奮不顧身上前與之扭打，扭打中裝有子彈之彈匣由乙○○口袋掉落地面，
　　丙○○則在旁大呼「搶劫！搶劫！」，乙○○驚慌趁隙從檳榔攤後門往菜園方向
　  逃逸而取財未遂，經員警在現場扣得乙○○遺留之彈匣一個內裝填口徑九ｍｍ制
    式子彈五顆（嗣內政部警政署刑事警察局鑑定時試射一顆）、左腳白色球鞋一隻
    、及在上開未熄火之重型機車上扣得鑰匙一串（九支鑰匙）、
    格手提包一個等物。員警繼尋線於同年三月五日晚間十一時許，在臺北縣中和市
    ○○街六十七號前逮捕乙○○，並於翌日上午六時五十分許，偕同乙○○在中和
    市○○街六十五號前其停放之車號ＱＷＥ─五四二號輕型機車座墊下置物箱內起
    出上開改造手槍一支（不含彈匣）。
三、案經臺北縣政府警察局板橋分局移送臺灣板橋地方法院檢察署檢察官偵查起訴。
    理  由
一、前揭事實，業據被告乙○○於警訊時及原審偵審中坦承不諱（見偵查卷第二十一
    頁至第二十七頁、第七十七頁、第一０五頁、原審九十三年四月廿七日準備程序
　　筆錄、同年五月二十六日審判筆錄），核與被害人丙○○、證人丁○○分別於警
　  詢時及偵查中指述情節相符（見偵查卷第二十九頁背面至第三十七頁、第一０二
    頁至第一０四頁、第一０六頁），並有偵查卷附強盜及起槍現場照片、槍彈照片
　　共二十二張可稽，及有改造手槍一支（含彈匣一個）、口徑九ｍｍ制式子彈五顆
　  、被告所有之左腳白色球鞋一隻、鑰匙一串（九支鑰匙）、
    手提包一個等物扣案可資佐證。又本件扣案之手槍及子彈經送內政部警政署刑事
　　警察局鑑定結果，手槍一支（含彈匣一個、槍枝管制編號0000000000）係仿貝瑞
　  塔（BERETTA）廠半自動手槍製造之玩具手槍，槍身組合土造金屬槍管及土造金
    屬滑套改造而成之手槍，機械性能良好，可供擊發適用子彈，認具殺傷力。子彈
　　五顆均係口徑九ｍｍ制式子彈，其中一顆彈底具撞擊痕跡，經實際試射，可擊發
　  ，認具殺傷力，有該局九十三年三月十五日刑鑑字第０九三００五二七二一號槍
    彈鑑定書一份在卷可稽。
二、被告於本院審理中雖辯稱：「我最初只是把槍插在腰際，我只有翻開衣服亮槍喝
    令不許動，交出財物，並沒有掏出槍，在第二個人出來的時候，我才拿出槍，應
    算是恐嚇取財，不算強盜等語，惟按刑法上之恐嚇取財罪之恐嚇行為雖不以將來
    之惡害通知為限，即行為人以強暴脅迫為手段而被害人尚未達於不能抗拒之程度
    者仍屬之，亦即受恐嚇人尚有自由意志，不過因其恐嚇行為而發生畏懼之心而已
    ，此與強盜罪係以目前之危害脅迫他人，致喪失自由竟不能抗拒者不同，最高法
    院六十七年台上字第五四二號判例，八十年度第四次刑事庭會議決議可資參照，
    本件被告乙○○於白晝公然攜槍進入被害人丙○○看顧之檳榔攤，對之亮槍喝令
    不許動，並將財物交出，姑不論手槍是否已裝有子彈之彈匣，持槍喝令不許動為
    脅迫之行為，已足使人達於不能抗拒之程度，要非單純心生畏懼可擬，被告辯稱
    係恐嚇取財而非強盜，殊無可採。至被害人因被告之行為一時失控驚叫，使在檳
    榔攤後方午睡之夫丁○○聞聲衝出，奮不顧身與被告扭打，致被告彈匣掉落地面
    因驚慌逃逸而取財未遂，丁○○並非被告強盜取財之對象，不能因其衝出與被告
    扭打認係強盜取財之強暴行為，而謂被害人丙○○尚未達於不能抗拒之程度。
三、核被告持上開槍彈至被害人檳榔攤強取財物未果，係犯刑法第三百三十條第一項
    第二項之攜帶兇器加重強盜未遂罪，其已手於加重強盜罪之實施，惟未生得財
    之結果，為未遂犯，依刑法第二十六條前段規定，按既遂犯之刑減輕之。次按持
    有手槍、子彈與強盜罪間是否適用刑法第五十五條規定從一重處斷，應視開始持
    有之原因如何為斷，若強盜行為人早已非法持有槍彈，嗣於持有期間始臨時起意
    持之遂行強盜行為，此時其持有之初，已應論以槍砲彈藥刀械管制條例無故持有
    槍彈之行為，與其後臨時起意所犯之加重強盜罪，自應分論併罰。如強盜行為人
    原未持有槍彈，因意圖強盜始行備置，即係犯一罪而其方法復犯他罪，此時始具
    有刑法第五十五條之牽連犯關係，此有最高法院二十九年上字第一五二七號判例
    、八十一年度臺上字第一五０八號、九十二年度臺上字第一一一五號判決可資參
    照。本案被告持有上開改造手槍及制式子彈之初始原因，係受友人蕭胤瑀之委託
    代為寄藏，而強盜部分，係因前案出獄後謀職不易，且其父因心臟病住院，需錢
    孔急，始起意持槍彈行搶被害人之檳榔攤等情，業經被告供明在卷，揆諸上開判
    例、判決意旨，本案被告所犯上開二罪自應分論併罰（持有寄藏槍彈部分業已判
    決確定），公訴意旨認係牽連犯云云，不無誤會。末查被告前犯有如事實欄所載
    之犯罪前科，經縮刑假釋付保護管束，於九十年九月十五日假釋保護管束期滿執
    行完畢，有本院被告全國前案紀錄表在卷可稽，其於有期徒刑執行完畢後五年內
    再犯有期徒刑以上之上開罪名，為累犯，應依刑法第四十七條加重其刑。再被告
    就加重強盜未遂罪部分，同時有刑之加重與減輕事由，依刑法第七十一條第一項
    規定，先加後減之。
四、原審以被告乙○○罪證明確，依法論科，適用刑法第三百三十條第一項、第二項
    、第二十六條前段、第四十七條，審酌被告已有強盜前科，竟仍不知悔改，復受
    託寄藏槍彈，並持槍彈強盜未遂，危害社會治安，其犯罪之動機、目的、手段、
    及犯罪後坦承犯行等一切情狀，判處被告乙○○意圖為自己不法之所有，攜帶兇
　　器，以脅迫至使不能抗拒，而取他人之物未遂，累犯，有期徒刑肆年陸月。（扣
　  案具有殺傷力之仿貝瑞塔（BERETTA）廠半自動手槍改造槍身組合金屬槍管、滑
    套之玩具手槍一支（含彈匣一個、槍枝管制編號0000000000）、及口徑九ｍｍ制
    式子彈四顆，均係違禁物，已在寄藏槍彈部分宣告沒收）。並說明另扣案之九ｍ
    ｍ制式子彈一顆於刑事警察局鑑定時業經試射，僅存空彈殼，既已非違禁物，又
    扣案之左腳白色球鞋一隻、鑰匙一串（九支鑰匙）、
    一個等物，雖係被告所有之物，但非供本案犯罪所用或供犯罪預備之物，亦不宣
    告沒收，經核認事用法，俱無違誤，量刑亦妥適，被告上訴以其行為僅屬恐嚇取
    財之範疇，而非屬強盜行為，執以指摘原判決不當，難認有理由，應予駁回。
據上論斷，應依刑事訴訟法第三百六十八條，判決如主文。
本案經檢察官林炳雄到庭執行職務。
中　　　華　　　民　　　國　　九十三　　年　　　九　　　月　　　一　　　日
                              臺灣高等法院刑事第十二庭
                                  審判長法  官　劉  景  星
                                        法  官　陳  博  志
                                        法  官　黃　金　富
右正本證明與原本無異。
如不服本判決，應於收受送達後十日內向本院提出上訴書狀，其未敘述上訴之理由者
並得於提起上訴後十日內向本院補提理由書（均須按他造當事人之人數附繕本）。
                                        書記官  江　采　廷
中　　　華　　　民　　　國　　九十三　　年　　　九　　　月　　　二　　　日
附錄：本案論罪科刑法條全文
中華民國刑法第三百三十條第一、二項：
犯強盜罪而有第三百二十一條第一項各款情形之一者，處七年以上有期徒刑。
前項之未遂犯罰之。
